最高法院刑事判決　　　　　　　　　　　　　　　　八十六年度台覆字第一一七號
　　上訴人即被告　甲○○
右被告因煙毒案件，經台灣高等法院中華民國八十六年三月二十七日終審判決（八十
六年度上訴字第一二四號，起訴案號：台灣士林地方法院檢察署八十四年度偵字第一
一○九二、一一五六九號）後，就販賣毒品部分，依職權送請覆判，並經被告提起上
訴，本院判決如左：
    主  文
原判決關於販賣毒品部分應予核准。
其他上訴駁回。
    理  由
一販賣毒品部分：
本件原判決認定被告甲○○曾多次犯煙毒罪，最後一次（民國七十八年間所犯）經原
審判處有期徒刑十三年確定，八十三年十月八日因縮短刑期假釋出監，現假釋付保護
管束中，仍不知悛悔，基於營利之意圖，於八十四年十一月三十日十六時十五分許，
在台北市大同區○○○路○段一一三巷口，以新台幣（下同）二千五百元之價格販賣
一包毒品海洛因予林飛聰（已判刑確定）牟利，為警當場查獲，並扣得林飛聰持有甫
向被告購買之乙包海洛因（驗餘淨重○‧一三公克，已於另案林飛聰部分，諭知沒收
銷燬），復自被告長褲左口袋查獲販賣毒品所得二千五百元等情。係以上開事實，業
據林飛聰於警訊中指證稱：「我於八十四年十一月三十日十六時十五分許，在台北市
○○○路三段一一三巷口向被告以二千五百元購買海洛因一小包，二千五百元是二張
一千元、一張五百元，並未找零，當天係第一次向被告購買海洛因，剛買到警察就來
了」云云（見偵字第一一○九二號卷第七頁背面、第九頁），核與證人即當場查獲之
警員許時能、吳金德、周順發等於偵查中證稱：「渠等在台北市○○○路○段一一三
巷口，查獲被告販賣毒品予林飛聰，除當場在林飛聰身上扣得海洛因一小包外，並在
被告長褲左口袋搜獲二千五百元」等語相符（見同上卷第四十頁、第四十一頁），而
被告在其長褲左口袋被搜出之二千五百元，係二張一千元券及一張五百元券，除與林
飛聰供詞合外，其右口袋另有一千三百五十元，亦經證人許時能證述綦詳，衡諸一
般習慣，該二千五百元，若非被告販賣毒品所得，斷不至於將身上之三千八百五十元
放置二處，並有在林飛聰身上查獲之海洛因一包（驗餘淨重○‧一三公克－見偵字第
一一○九二號卷第五十九頁經法務部調查局以00000000號檢驗通知書檢驗結
果確係毒品海洛因之記載），及被告販賣海洛因所得之二千五百元扣案可資佐證，事
證至臻明確，為其所依憑之證據及認定之理由，被告雖辯稱：查獲當時林飛聰正向被
告問路，被告與林某不識，亦未販賣毒品予林某等語。然查林飛聰被警查獲時即已坦
承於八十四年十一月二十七日在三重市向年籍姓名不詳綽號「阿文」之人購買毒品時
認識被告。又林飛聰自台北縣三重市搭乘計程車至前開地點，如因計程車司機不識路
而欲問路，應問明路線後繼續搭原車前往，豈有在尚未問路亦未抵達目的地之前即先
付車資，讓計程車離去後再行問路之理﹖且被告供稱：林飛聰所問之地點係延平北路
四段龍峒，而林飛聰則稱：係向被告詢問大龍街所在，二人所言不一，是被告所辯顯
係卸責之詞。林飛聰嗣在偵、審中翻異前詞，當屬迴護被告之詞，均不足採信，於理
由中詳加指駁與說明。核被告所為，係犯肅清煙毒條例第五條第一項之販賣毒品罪，
其持有毒品海洛因之低度行為，為高度之販賣毒品行為所吸收，不另論以持有毒品罪
。因認初審判決引用肅清煙毒條例第五條第一項、第十三條第一項、刑法第十一條前
段、第三十七條第一項論被告販賣毒品罪，酌處無期徒刑，並依法宣告褫奪公權終身
，扣案之現金新台幣二千五百元係販毒所得之財物，併予宣告沒收，為無不合，予以
維持，駁回被告此部分在終審之上訴，經核尚無違誤。並明檢察官移送併辦被告於
八十五年十月二十五日販賣毒品海洛因一包予張順發部分，犯罪不能證明，然此部分
與前開論罪科刑部分，具有裁判上一罪之關係，爰不另為無罪之諭知，於法亦無不合
。原判決關於被告販賣毒品部分，應予核准。本件既依覆判程序辦理，對被告就販賣
毒品部分之上訴，不另從程序上駁回，合為指明。
二施用毒品部分：
按犯肅清煙毒條例之罪，除死刑或無期徒刑之案件應送本院覆判者外，以地方法院或
其分院為初審，高等法院或其分院為終審，該條例第十六條規定甚明。本件上訴人甲
○○因煙毒案件，原審係撤銷初審關於施用毒品及定應執行刑部分之判決，改判論上
訴人連續施用毒品罪，酌處有期徒刑四年在案。依上開規定，自不得再向本院提起上
訴，上訴人竟向本院提起上訴，顯非合法，應從程序上予以駁回。
據上論結，應依刑事訴訟法第三百九十五條前段，肅清煙毒條例第十七條第一款，判
決如主文。
中      華      民      國    八十六    年      八      月     十四     日
                              最高法院刑事第三庭
                                  審判長法官  蔡  詩  文
                                        法官  張  吉  賓
                                        法官  莊  登  照
                                        法官  洪  明  輝
                                        法官  蔡  清  遊
      右正本證明與原本無異
                                              書  記  官
中      華      民      國    八十六    年      八      月    二十三    日
